【裁判字號】    99,審訴,4221
【裁判日期】    991230
【裁判案由】    毒品危害防制條例
【裁判全文】
臺灣高雄地方法院刑事判決            99年度審訴字第4221號
公  訴  人  臺灣高雄地方法院檢察署檢察官
被      告  林正賢
上列被告因違反毒品危害防制條例案件，經檢察官提起公訴（99
年度毒偵字第5816號），本院合議庭裁定由受命法官獨任進行簡
式審判程序，判決如下：
    主  文
林正賢施用第一級毒品，累犯，處有期徒刑柒月。
    事  實
一、林正賢前因施用毒品案件，經本院裁定送觀察勒戒，認有繼
    續施用毒品之傾向，再裁定令入戒治處所施以強制戒治，嗣
    經裁定停止戒治、撤銷停止戒治，令入戒治處所施以強制戒
    治，而於92年8 月17日強制戒治執行完畢，由臺灣高雄地方
    法院檢察署檢察官檢察官以93年度戒毒偵字第1104號不起訴
    處分確定。又因施用毒品案件，經本院以93年度訴字第2953
    號判決判處有期徒刑9 月、5 月，應執行有期徒刑1 年確定
    。另因竊盜案件，經本院以93年度簡字第3230號判決、93年
    度易字第1551號判決，分別判處有期徒刑3 月、6 月確定。
    上開各罪，嗣經裁定定應執行刑有期徒刑1 年8 月確定。另
    因施用毒品案件，經本院以94年度訴字第3139號判決判處有
    期徒刑10月確定；嗣經裁定減刑為有期徒刑5 月確定，並與
    上開應執行有期徒刑1 年8 月部分接續執行，而於96年7 月
    16日縮短刑期執行完畢出監（構成累犯）。詎林正賢仍未戒
    絕毒癮，竟基於施用第一級毒品海洛因之犯意，於99年8 月
    2 日下午4 時許，在高雄市○○區○○街74號4 樓之4 ，以
    將第一級毒品海洛因置入針筒內，摻水稀釋後，注射靜脈血
    管之方式，施用第一級毒品海洛因1 次。嗣於99年8月5日下
    午4 時10分許，在高雄市○○區○○路與凱旋路口，因形跡
    可疑為警攔查，林正賢於有偵查犯罪權限之機關及公務員發
    覺其犯罪前，向警自承其上述施用第一級毒品犯行，經警徵
    得其同意採尿送驗結果呈可待因、嗎啡陽性反應，始悉上情
    。
二、案經高雄市政府警察局前鎮分局報告臺灣高雄地方法院檢察
    署檢察官偵查起訴。
    理  由
一、程序部分：
    本件被告林正賢所犯為死刑、無期徒刑或最輕本刑為3 年以
    上有期徒刑以外之罪，其於準備程序中就被訴事實為有罪之
    陳述，經告知簡式審判程序之旨，並聽取公訴人及被告之意
    見後，依刑事訴訟法第273 條之1 第1 項規定，裁定由受命
    法官獨任進行簡式審判程序，合先敘明。
二、認定犯罪事實所憑之證據及理由：
    訊據被告林正賢對於上揭施用第一級毒品犯行於本院審理時
    供承不諱，且被告於99年8 月5 日所採集之尿液，經送檢驗
    之結果，確呈嗎啡、可待因陽性反應，此有高雄市立凱旋醫
    院99年9 月13日濫用藥物尿液檢驗報告及濫用藥物尿液檢體
    監管記錄表（檢體編號：I-801 號）各1 份附卷可稽，是被
    告之自白核與事實相符，應堪採信。本案事證明確，被告上
    開施用第一級毒品犯行，堪以認定。
三、論罪科刑：
  (一)修正之毒品危害防制條例第20條就施用毒品者，祇於「初犯
    」及「5 年後再犯」二種情形，有其追訴條件之限制，即須
    於初犯經觀察、勒戒或強制戒治釋放後，5 年內均無施用毒
    品之行為，始能認其前所實施之觀察、勒戒或強制戒治已足
    遮斷毒癮，而得於5 年後再犯時，再予適用初犯之規定，重
    行觀察、勒戒等程式。倘5 年內已經再犯，被依法追訴處罰
    ，縱其第3 次（或第3 次以上）施用毒品之時間在初犯釋放
    5 年以後，即與「5 年後再犯」之情形有別，且因已於「5
    年內再犯」，顯見原實施觀察、勒戒或強制戒治，已無法收
    其實效，而無5 年戒斷期之存在，自無再經觀察、勒戒及強
    制戒治之必要，應得逕行追訴處罰，最高法院著有95年5 月
    9 日95年第7 次刑事庭會議決議可資參照。本件被告前因施
    用毒品案件，經本院裁定送強制戒治後，於92年8 月17日執
    行完畢，復於93年間因施用毒品案件，經本院以93年度訴字
    第2953號判決判處應執行有期徒刑1 年確定，有臺灣高等法
    院被告前案紀錄表1 份在卷可參。被告既曾於「5 年內再犯
    」，且經法院判處罪刑確定，本件被告復於99年8 月5 日施
    用第一級毒品海洛因為警查獲，即非屬該條例第20條第3 項
    所定「5 年後再犯」之情形，檢察官依毒品危害防制條例第
    23條第2 項之規定，予以追訴，自屬適法。
  (二)海洛因係屬毒品危害防制條例第2 條第2 項第1 款所稱之第
    一級毒品，依法不得施用。核被告林正賢所為，係犯毒品危
    害防制條例第10條第1 項之施用第一級毒品罪，其持有海洛
    因後，進而施用，其持有之低度行為應被其施用之高度行為
    所吸收，不另論罪。又被告有如事實欄所載徒刑之宣告及執
    行完畢情形，有臺灣高等法院被告前案紀錄表1 份在卷可稽
    ，其於前開有期徒刑執行完畢後5 年內，故意再犯本件有期
    徒刑以上之罪，應依刑法第47條第1 項之規定論以累犯，並
    加重其刑。另被告係因形跡可疑遭警盤查，並在警方未掌握
    何客觀跡證顯示被告涉犯施用毒品之情形下，自行坦承上述
    施用毒品犯行，有高雄市政府警察局前鎮分局99年12月11日
    高市警前分偵字第0990033082號函1 紙附卷可憑，堪認被告
    此舉合於自首要件，爰依刑法第62條前段規定減輕其刑，並
    依法先加後減之。爰審酌被告前已因施用毒品案件經強制戒
    治，猶未徹底戒除毒癮，本不宜寬貸，惟念其犯後坦承犯行
    ，併考量施用毒品乃自戕一己之身體健康，並具有病患性人
    格之特質，其行為本身對社會所造成之危害並非直接、鉅大
    等一切情狀，量處如主文所示之刑，以資儆懲。至檢察官雖
    具體求處有期徒刑10月，然綜合上揭量刑事由暨被告觀察勒
    戒執行完畢後再犯施用毒品案件之次數，認尚嫌過重，附此
    敘明。
據上論斷，應依刑事訴訟法第273 條之1 第1 項、第284 條之1
、第299 條第1 項前段，毒品危害防制條例第10條第1 項，刑法
第11條前段、第47條第1 項、第62條前段，判決如主文。
本案經檢察官李怡增到庭執行職務。
中    華    民    國    99    年    12    月    30    日
                  刑事第十庭    法  官  王  琁
以上正本證明與原本無異。
如不服本判決應於收受本判決後10日內向本院提出上訴書狀，並
應敘述具體理由，如未敘述上訴理由者，應於上訴期間屆滿後20
日內補提理由書狀於本院（均須按他造當事人之人數附繕本）「
切勿逕送上級法院」。
中    華    民    國    99    年    12    月    30    日
                                書記官  王淑娟

司法院資訊處製作；財團法人民間司法改革基金會備份。
